臺灣臺南地方法院刑事判決　　　　　　 100年度訴字第1269號
公　訴　人　臺灣臺南地方法院檢察署檢察官
被　　　告　王必堂
上列被告因違反毒品危害防制條例案件，經檢察官提起公訴（10
0年度毒偵字第1819號），本院判決如下：
    主  文
王必堂施用第一級毒品，累犯，處有期徒刑壹年。
    事  實
一、王必堂前因施用毒品案件，經法院裁送強制戒治，於民國90
    年12月10日停止戒治付保護管束，並於91年4月1日保護管束
    期滿視為強制戒治執行完畢；復於強制戒治執行完畢釋放後
    5年內，再於 95年間因施用毒品犯行，經本院以95年度訴字
    第3372號刑事判決判處有期徒刑9月確定，復於 96年間又因
    施用毒品犯行，經本院以96年度訴字第1476號刑事判決判處
    有期徒刑1年確定，上開二罪接續執行，於98年1月13日假釋
    出獄，並於 98年3月22日假釋期滿未撤銷而執行完畢。詎仍
    不知警惕，基於施用第一級毒品海洛因之犯意，於100年6月
    26日早上某時，在臺南市永康區榮民醫院廁所內，以針筒注
    射方式施用第一級毒品海洛因1次。嗣王必堂因另案遭警於1
    00年6月28日13時30分許在臺南市永康區○○○路130號居處
    拘提，其遂於上開施用海洛因之犯罪尚未為警發覺前，即主
    動向員警表示上開施用海洛因行為，並同意採集尿液送驗呈
    現嗎啡陽性反應，而查獲前情。
二、案經臺南市政府警察局第五分局報請臺灣臺南地方法院檢察
    署檢察官偵查起訴。
    理  由
一、本件係經被告王必堂於準備程序為有罪之表示，而經本院合
    議庭裁定由受命法官獨任以簡式審判程序加以審理，依刑事
    訴訟法第273條之2、第159條第2項規定，不適用傳聞法則有
    關限制證據能力之相關規定，合先敘明。
二、訊據被告對於上揭事實均坦承不諱，且被告為警查獲後採集
    之尿液送驗結果，係呈嗎啡陽性反應，有臺南市政府警察局
    第五分局送驗尿液及年籍對照表及臺灣檢驗科技股份有限公
    司（起訴書誤載為詮昕科技股份有限公司）100年7月14日KH
    /2011/00000000號濫用藥物尿液檢驗報告各1份可稽， 堪認
    被告之自白與事實相符，其確有施用第一級毒品海洛因之行
    為無誤。
三、按毒品危害防制條例於92年7月9日修正公布，自93年1月9日
    施行，其中第20條、第23條將施用毒品之刑事處遇程序，區
    分為「初犯」及「5年內再犯」、「5年後再犯」。依其立法
    理由之說明：「初犯」，經觀察、勒戒或強制戒治後，應為
    不起訴處分或不付審理之裁定；經觀察、勒戒或強制戒治執
    行完畢釋放後，「 5年內再犯者」，因其再犯率甚高，原實
    施之觀察、勒戒及強制戒治既已無法收其實效，爰依法追訴
    或裁定交付審理。至於經觀察、勒戒或強制戒治執行完畢釋
    放後，「 5年後再犯」者，前所實施之觀察、勒戒或強制戒
    治既已足以遮斷其施用毒品之毒癮，為期自新及協助其斷絕
    毒癮，仍適用「初犯」規定，先經觀察、勒戒或強制戒治之
    程序。從而依修正後之規定，僅限於「初犯」及「 5年後再
    犯」二種情形，始應先經觀察、勒戒或強制戒治程序。倘被
    告於5年內已再犯，經依法追訴、處罰，縱其第3次（或第3
    次以上）再度施用毒品之時間，在初犯觀察、勒戒或強制戒
    治執行完畢釋放5年以後，已不合於「5年後再犯」之規定，
    且因已於「 5年內再犯」，顯見其再犯率甚高，原實施觀察
    、勒戒或強制戒治，已無法收其實效，即應依該條例第10條
    處罰（最高法院95年5月9日第7次刑事庭會議決議參照）。
    查被告先前因施用毒品案件，經法院裁送強制戒治，於90年
    12月10日停止戒治付保護管束，並於91年4月1日保護管束期
    滿視為強制戒治執行完畢，又於強制戒治執行完畢釋放後5
    年內，再於95年間因施用毒品犯行，經本院以95年度訴字第
    3372號刑事判決判處有期徒刑9月確定， 有臺灣高等法院被
    告前案紀錄表1份可參， 則被告本件施用毒品犯行，相距上
    開強制戒治執行完畢之日（即 91年4月1日）雖已逾5年，然
    其在該強制戒治執行完畢釋放後之5年內，於 95年間因再犯
    施用毒品之罪並經法院判決確定在案，揆諸上揭說明，本件
    仍應依法追訴， 並無適用毒品危害防制條例第20條第3項之
    餘地。從而，本件事證明確，被告犯行洵堪認定。
四、核被告所為，係犯毒品危害防制條例第10條第1 項施用第一
    級毒品罪。被告持有第一級毒品，復進而施用，其持有毒品
    之低度行為，為施用毒品之高度行為所吸收，不另論罪。被
    告曾於95年間因施用毒品犯行，經本院以95年度訴字第3372
    號刑事判決判處有期徒刑9月確定，復於 96年間又因施用毒
    品犯行，經本院以96年度訴字第1476號刑事判決判處有期徒
    刑1年確定，上開二罪接續執行，於98年1月13日假釋出獄，
    並於 98年3月22日假釋期滿未撤銷而執行完畢，有前開臺灣
    高等法院被告前案紀錄表可稽，其於有期徒刑執行完畢後，
    5年內故意再犯本件有期徒刑之罪，係為累犯，應依刑法第4
    7條第1項規定加重其刑。又被告係因另案遭警於100年6月28
    日13時30分許拘提，其即在本件施用海洛因之犯罪尚未為警
    發覺，亦無任何毒品、施用毒品工具或其他施用毒品之徵象
    遭警查覺之前，主動向員警供承上開施用海洛因行為，並同
    意採集尿液送驗，為被告於司法警察調查中及審理中所陳明
    ，則在偵查犯罪職權之公務員於知悉本件施用毒品之犯罪事
    實或查見任何與本件施毒行為相關而足以懷疑被告涉嫌施用
    毒品之跡證之前，被告即自承犯行，並接受裁判，業合乎刑
    法第62前段所指對於未發覺之罪自首而受裁判之要件，且被
    告坦認並供出犯罪過程，助益犯罪事實之偵查釐清，堪認其
    自首係出於內心悔悟，是依刑法第62條前段規定減輕其刑，
    並依法先加後減之。爰審酌被告施用毒品之犯行，在性質上
    乃屬對自我身心健康之自戕行為，尚未嚴重破壞社會秩序、
    侵害他人權益，惟其前因施用毒品經強制戒治後，猶不思戒
    絕革除惡習，履犯施用毒品之罪，其戒癮之意志力甚為薄弱
    ，惟念及其犯後尚知自首坦承犯行，犯後態度堪認良好等一
    切情狀，量處如主文所示之刑。
據上論斷，應依刑事訴訟法第273條之1第1 項、第299條第1項前
段，毒品危害防制條例第10條第1 項，刑法第11條前段、第47條
第1項、第62條前段，判決如主文。
本案經檢察官吳書嫺到庭執行職務。
中    華    民    國   100    年    10    月    27    日
                  刑事第五庭  法  官  陳威龍
以上正本證明與原本無異。
如不服本判決應於收受本判決後10日內向本院提出上訴書狀，並
應敘述具體理由。其未敘述上訴理由者，應於上訴期間屆滿後20
日內向本院補提理由書狀（均須按他造當事人之人數附繕本）「
切勿逕送上級法院」。
                              書記官  蘇嬿合
中    華    民    國   100    年    10    月    27    日
附錄論罪科刑法條：
毒品危害防制條例第10條第1項：
施用第一級毒品者，處6月以上5年以下有期徒刑。